高雄高等行政法院裁定
110年度交上再字第16號
聲  請  人  蔡德欽                                  
相  對  人  交通部公路總局高雄區監理所

代  表  人  李瑞銘              
上列當事人間交通裁決事件，對於中華民國110年10月27日本院1
10年度交上再字第9號裁定，聲請再審，本院裁定如下：
　　主  文
一、再審之聲請駁回。
二、再審訴訟費用新臺幣300元由聲請人負擔。
　　理  由
一、緣聲請人於民國104年7月27日上午11時10分許，駕駛車牌00
    00-00號自用小客車，行經屏東縣○○鄉○○路○○○○000巷交岔路
    口，因有「駕車行經有燈光號誌管制之交岔路口闖紅燈」「
    在劃有分向限制線路段迴車」及「違反道路交通管理處罰條
    例（下稱處罰條例）之行為，拒絕停車接受稽查而逃逸」等
    違規行為，經屏東縣政府警察局東港分局員警製開屏警交字
    第V00196080號、第V00196081號舉發違反道路交通管理事件
    通知單逕行舉發，並移由相對人處理，經車主屏東縣私立東
    港晴慧幼兒園申報移轉歸責予聲請人。相對人依行為時處罰
    條例第53條第1項、第49條第2款、第63條第1項第1款、第3
    款規定，以104年11月17日裁字第82-V00196080號裁決書，
    裁處罰鍰新臺幣（下同）3,600元，記違規點數4點；依處罰
    條例第60條第1項、第63條第1項第1款規定，以104年11月17
    日裁字第82-V00196081號裁決書，裁處罰鍰3,000元，記違
    規點數1點。聲請人不服上述處分，提起行政訴訟，經臺灣
    屏東地方法院以104年度交字第93號行政訴訟判決（下稱原
    審判決）駁回聲請人之訴，聲請人不服，提起上訴，經本院
    以105年8月30日105年度交上字第60號裁定（下稱原確定裁
    定）以其上訴不合法而駁回上訴確定。嗣聲請人對原確定裁
    定聲請再審，經本院於106年1月6日以105年度交上再字第11
    號裁定駁回其再審之聲請後，聲請人仍迭次聲請再審，先後
    經本院106年度交上再字第1號裁定、106年度交上再字第4號
    裁定、106年度交上再字第9號裁定、106年度交上再字第13
    號裁定、107年度交上再字第15號裁定、107年度交上再字第
    17號裁定、108年度交上再字第1號裁定、108年度交上再字
    第4號裁定、108年度交上再字第8號裁定、109年度交上再字
    第2號裁定、110年度交上再字第1號裁定、110年度交上再字
    第4號裁定、 110年度交上再字第9號裁定（下稱系爭再審確
    定裁定）駁回在案。聲請人猶未甘服，又以系爭再審確定裁
    定有行政訴訟法第273條第1項第1款、第4款再審事由，聲請
    再審。
二、再審聲請意旨略以：
  ㈠本件有行政訴訟法第273條第1項第1款再審事由：
    ⒈依「內政部警政署交通違規稽查與輕微違規勸導作業注意
      事項」（下稱交通違規稽查注意事項）規定，對於警員在
      哪些情況下可以用「非固定式儀器」取締、要在哪裡取締
      ，都有明確規範，亦即依交通違規稽查注意事項第4點規
      定，警察要攝影採證時，應穿著制服於「明顯處所」公開
      執法，並將規定要件完整攝入，而且以「非固定式」科學
      儀器採證違規時，其執勤地點、項目應經主管核定，非經
      主管核准，不得以「便衣執勤」。則本件警員作證時承認
      當時有兩人執勤卻完全沒入鏡，因此，警察雖然提出違規
      的影片，但是員警究竟在哪裡攝影，不符法令所稱的「明
      顯處」，又是否「便衣執勤」亦不無可疑，自屬違法的取
      締行為，況且本件警員也無在執勤前100公尺處放置照相
      取締公告牌。
　　⒉基上規定，聲請人具體指摘本件並無拒絕停車接受稽查而
      逃逸之違規事實，及警察若採用「非固定式」科學儀器採
      證，依法並不包括闖紅燈，故本件所為裁判基礎依據的證
      據違反正當法律程序，根本無證據力。原審依無證據力之
      「證據」判決，當然違背法令，聲請人當然能以違反行政
      訴訟法第273條第1項第1款「適用法規顯有錯誤」之規定
      而聲請再審，且依同法第283條準用第277條之相關規定，
      依據民事訴訟法第467條、第468條、第469條第6款及第47
      7條之1規定，最高法院69年台上字第771號判例要旨及81
      年度台上字第1197號判決暨最高法院79年度第1次決議，
      已完成所有合法上訴之要件，並已具體指摘。
  ㈡本件有行政訴訟法第273條第1項第4款再審事由：
　　本院106年度交上再字第13號及107年度交上再字第15號兩接
    續裁定皆為戴見草及孫奇芳法官審判（最少也得迴避1次）
    ，顯已有違程序正義及迴避規定。
  ㈢聲請人依法請求調查證據：
    ⒈請求調查本件員警於104年7月27日上午11時10分有無依照
      交通違規稽查注意事項相關規定，執行勤務。
　　⒉當日員警有無在屏東縣○○鄉○○路○○○○000巷路口執勤及其勤
      務派遣證明。
　　⒊當日員警有無依法在執勤路口前方擺放警告標誌，並請提
      出具體證明（當日影像）。
    ⒋當日員警值勤採用的科學儀器是自備還是取用自路口監視
      器影像。
　　⒌有幾個員警執勤。
　　⒍當日若有警員值勤是否為交通員警？
三、本院的判斷：
  ㈠聲請人未就系爭再審確定裁定有何該當於行政訴訟法第273條
    第1項第1款再審事由具體指謫：
　　⒈按「交通裁決事件之抗告、再審及重新審理，分別準用第4
      編至第6編規定。」「再審之訴，應以訴狀表明下列各款
      事項，並添具確定終局判決繕本，提出於管轄行政法院為
      之：……再審理由及關於再審理由並遵守不變期間之證據
      。」「裁定已經確定，而有第273條之情形者，得準用本
      編之規定，聲請再審。」行政訴訟法第237條之9第3項、
      第277條第1項第4款及第283條分別定有明文。又同法第27
      3條第1項第1款復明定：「有下列各款情形之一者，得以
      再審之訴對於確定終局判決聲明不服。但當事人已依上訴
      主張其事由或知其事由而不為主張者，不在此限：適用
      法規顯有錯誤。」準此可知，聲請人聲請再審，應依同法
      第283條準用第277條第1項第4款之規定，表明再審理由，
      此為必須具備之程式。而所謂表明再審理由，必須指明確
      定裁定有如何合於行政訴訟法第273條第1項各款或第2項
      所定再審事由之具體情事，始為相當；倘僅泛言有再審事
      由，而未指明有何條款之具體情事者，尚難謂已合法表明
      再審理由。如未表明再審理由，法院無庸命其補正。又聲
      請再審，乃對於確定裁定不服之程序，故聲請再審，必須
      就該聲明不服之確定裁定為上述說明之指摘；如其聲請雖
      表明係對某件確定裁定為再審，但其聲請狀載理由，實為
      指摘前程序確定判決或前次之再審判決或確定裁定如何違
      法，而對該聲明不服之確定裁定，並未指明有如何法定再
      審理由之具體情事，亦難認為已合法表明再審理由，自應
      以其再審之聲請為不合法而駁回之。
　　⒉聲請人於本件聲請狀內所表明之再審理由，無非係以其對
      於前揭歷次訴訟程序所主張其無拒絕停車接受稽查而逃逸
      之違規行為，警方亦違法採證闖紅燈，因原審判決及原確
      定裁定之認事用法多有違誤，並認其已具體指摘違反法規
      、判例及決議之依據為何，不得再以不合法為由而裁定駁
      回本件再審之聲請云云。然查，聲請人本件再審標的係「
      系爭再審確定裁定（即本院110年度交上再字第9號裁定）
      」，則聲請人應就系爭再審確定裁定以其「未具體表明再
      審理由而認其再審為不合法予以駁回」，主張究竟有如何
      該當於行政訴訟法第273條第1項第1款所定再審事由之情
      事，具體敘明指摘；惟聲請人未為之，僅以交通違規稽查
      注意事項及其他法律規定條文、判例或決議意旨，泛言聲
      請人未拒絕停車接受稽查而逃逸之違規行為，警方違法採
      證闖紅燈行為云云，此與系爭再審確定裁定駁回理由無關
      之事由為本件再審聲請，應認聲請人難謂為合法表明再審
      理由，依前述規定及說明，此部分再審之聲請不合法，應
      予駁回。
  ㈡關於聲請人以審判皆由相同法官承審而未迴避，指摘系爭再
    審確定裁定有行政訴訟法第273條第1項第4款再審事由部分
    ：
　　⒈按當事人就同一事件對於法院所為歷次裁判聲請再審，必
      須其對最近一次裁判（以本件聲請人之聲請而言，即系爭
      再審確定裁定）之再審聲請合法且有理由者，始得進而審
      究其前此歷次裁判有無再審理由。次按行政訴訟法第273
      條第1項第4款規定之再審事由，其所指「依法律或裁判應
      迴避之法官參與裁判」，係指同法第19條第5款「曾參與
      該訴訟事件之前審裁判」、第6款「曾參與該訴訟事件再
      審前之裁判。但其迴避以1次為限」之情形。上開第5款所
      謂「曾參與該訴訟事件之前審裁判」，係指法官就同一事
      件曾參與下級法院裁判而言。至於上開第6款所謂「曾參
      與該訴訟事件再審前之裁判。但其迴避以1次為限」，則
      係指該訴訟事件經裁判後提起再審，曾參與再審前裁判之
      法官，不得參與第一次再審之裁判而言，倘其後迭次聲請
      再審，曾參與該訴訟事件再審前及迭次再審裁判之法官，
      即無迴避之必要（最高行政法院65年裁字第327號判例參
      照）。而其迴避以1次為限，係考量同審級法官人數有限
      ，乃明定自行迴避以1次為限。
　　⒉經查，聲請人就系爭再審確定裁定之再審聲請並非合法，
      已如前述，則聲請人另以系爭再審確定裁定前之裁判即本
      院106年度交上再字第13號及107年度交上再字第15號兩接
      續裁定皆為戴見草及孫奇芳法官審判有迴避事由，依前開
      說明，原屬無須審究。然退步言之，本件原參與原確定裁
      定即本院105年度交上字第60號裁定之法官為審判長法官
      戴見草、陪席法官孫奇芳、受命法官孫國禎，而參與聲請
      人就原確定裁定第1次聲請再審之本院105年度交上再字第
      11號裁定法官為審判長法官邱政強、陪席法官黃堯讚、受
      命法官吳永宋，依上開說明，顯見戴見草及孫奇芳法官已
      為迴避。則嗣後聲請人迭次再審聲請，戴見草及孫奇芳法
      官依法即無迴避必要。是聲請意旨以本院106年度交上再
      字第13號（第5次再審聲請）及107年度交上再字第15號（
      第6次再審聲請）兩接續裁定皆為戴見草及孫奇芳法官審
      判，有未依規定迴避之再審事由云云，核係對於前述法條
      規定之誤解，併予說明。
  ㈢綜上，本件聲請人就系爭再審確定裁定之再審聲請既非合法
    ，則其關於原審判決、原確定裁定及本院歷次再審確定裁定
    有何違法之主張，證據調查之聲請等，即無再予論究之必要
    ，一併說明。
四、結論：本件再審之聲請為不合法。
中　　華　　民　　國　　111 　年　　5 　　月　　20　　日
             高雄高等行政法院第三庭
                         審判長法官　李　協　明   
                               法官　孫　奇　芳   
                               法官　黃　堯　讚
以上正本係照原本作成。
不得抗告。
中　　華　　民　　國　　111 　年　　5 　　月　　20　　日

                              書記官　江　如　青